【裁判字號】    97,小上,30
【裁判日期】    970825
【裁判案由】    清償債務
【裁判全文】
臺灣桃園地方法院民事裁定              97年度小上字第30號
上  訴  人  甲○○
被上訴人    臺灣新光商業銀行股份有限公司
法定代理人  乙○○
訴訟代理人  丙○○
上列當事人間請求清償債務事件，上訴人對於民國97年5 月29日
本院桃園簡易庭97年度桃小字第795 號第一審判決提起上訴，本
院裁定如下：
    主  文
上訴駁回。
第二審訴訟費用新臺幣壹仟伍佰元由上訴人負擔。
    理  由
一、按對於小額程序第一審判決提起上訴，非以其違背法令為理
    由，不得為之，民事訴訟法第436 條之24第2 項定有明文。
    而依同法第436 條之25規定，小額訴訟之上訴狀內應記載上
    訴理由，表明：(一)原判決所違背之法令及其具體內容；(二)依
    訴訟資料可認為原判決有違背法令之具體事實。是當事人對
    於小額程序第一審判決提起上訴，如依民事訴訟法第436 條
    之32第2 項準用同法第468 條規定，以判決不適用法規或適
    用法規不當為理由時，其上訴狀或理由書應有具體之指摘，
    並揭示該法規之條項或其內容，若係成文法以外之法則，應
    揭示該法則之旨趣，倘為司法院之解釋或最高法院之判例，
    則應揭示該判解之字號或其內容；如依民事訴訟法第436 條
    之32第2 項準用同法第469 條第1 款至第5 款所列各款情形
    為理由時，其上訴狀或理由書，應揭示合於該條款之事實，
    上訴狀或理由書如未依此項方法表明，或其所表明者，顯與
    上開法條規定之情形不相合時，即難認為已對原判決違背法
    令有具體之指摘，其上訴自難認為合法（最高法院71年度台
    上字第314 號判例意旨參照），而屬上訴不合程式，第二審
    法院應依同法第436 條之32第2 項準用同法第444 條第1 項
    以裁定駁回之（最高法院72年度台聲字第113 號裁定意旨參
    照）。又小額訴訟當事人於第二審程序不得提出新攻擊或防
    禦方法，同法第436條之28，亦有明文。
二、上訴意旨略以：
  (一)查民國（下同）96年12月14日臺北市政府法規委員會函，已
    裁定承作遞延型商品之銀行包括被上訴人違反消費者保護法
    第12條，並明白指出違反該條規定者，發生該契約條款無效
    之法律效力，並且將於依法行政原則下做出行政裁量。惟上
    訴人不知臺北市政府法規委員會將做出何種行政處分，亦不
    知其法律見解為何，故聲請鈞院傳喚臺北市政府法規委員會
    主任委員葉慶元出庭作證，闡明其認為被上訴人違反消費者
    保護法第12條之法律見解為何。
  (二)銀行法第45條之1 授權訂定之「金融機構作業委託他人處理
    應注意事項」第4 條規定，金融機構作業委外如因受委託機
    構或其僱用人員之疏失致客戶權益受損仍應對客戶負責。金
    融機構作業委外應訂定客戶糾紛處理程序及時效，並設置協
    調單位，受理客戶之申訴。被上訴人並未依照上開規定，故
    系爭契約應為無效。且金管會於93年10月13日規定銀行與商
    店合作辦理消費性貸款業務時，應將分期付款買賣契約與分
    期清償貸款契約分離，使消費者簽訂單純之分期付款買賣契
    約，即為避免消費者陷入假分期、真貸款之陷阱中。
  (三)復以，被上訴人未經徵信及對保程序非法放款，造成存款戶
    損失，涉嫌背信及違反銀行法，原判決尚違反公平交易法第
    24 條 及行政院公平交易委員會金融業行為規範，爰依法提
    起上訴，並聲明：原判決廢棄；被上訴人在第一審之訴駁回
    ；上訴及第一審訴訟費用由被上訴人負擔。
三、本院查：
  (一)本件上訴人對原第一審小額民事判決提起第二審上訴，經核
    其上訴理由，僅係重述其於原審之主張（參見原審判決事實
    及理由欄第三項第(二)、(二)、(三)、(四)點），就原審證據取捨、
    認定事實之職權行使，指摘原審判決為不當，並未具體表明
    原審判決有何符合於上開消費者保護法第12條、銀行法第45
    條之1 及公平交易法第24條規定之事實，是上訴人提起本件
    上訴，已難謂已合法表明上訴理由。
  (二)況且，上訴人提出之台北市政府法規委員會函（證據一）雖
    依言及函詢者所引用之台灣板橋地方法院95年度簡上字第20
    3 號判決，惟該函係重點在於表明「消費者與各家銀行所簽
    訂之定型化契約條款是否無效，仍須經訴訟程序由法院判定
    」等語，並逕行未認定本件兩造間之契約（或相類似之契約
    ）係違反消費者保護法12條而無效，上訴人此項主張，顯有
    誤解。至於，上訴人聲請本院傳訊證人，即上開委員會主任
    委員葉慶元，要屬提出新攻擊方法，與上開民事訴訟法第43
    6 條之28規定不符，併予說明。
  (三)又上訴人所述「金融機構作業委託他人處理應注意事項」乃
    金融機構之內控規定，縱有違反，亦僅主管機關得科處罰鍰
    之問題，要與本件契約效力無涉。上訴人以此主張原審判決
    違反銀行法第45條之1 ，亦屬無據。
  (四)至於被上訴人是否未經徵信、對保程序而放款，致生損害其
    存款戶，乃其是否應對其存款之債權人負損害賠償責任或其
    相關承辦人員應負擔民、刑事責任之問題，要與作為被上訴
    人之債務人無關，更非其得以拒絕清償之藉口。從而，上訴
    人以之主張原審判決有違反公平交易法第24條規定，亦非可
    採。
  (五)綜上所述，本件上訴為不合法，應予裁定駁回。
四、據上論結，本件上訴為不合法，依民事訴訟法第436 條之32
    第1 項、第2 項、第436 條之19第1 項、第444 條第1 項前
    段、第95條、第78條，裁定如主文。
中    華    民    國    97    年    8     月    25    日
                  民事第二庭審判長法  官  劉克聖
                                  法  官  蔡寶樺
                                  法  官  潘進順
正本係照原本作成。
本裁定不得再抗告。
中    華    民    國    97    年    8     月    25    日
                                  書記官  黃進傑


司法院資訊處製作；財團法人民間司法改革基金會備份。
